臺灣臺北地方法院民事判決　　　　　　 95年度簡上字第466號
上　訴　人　乙○○○○○○○
訴訟代理人　甲○○
被上訴人　　英利生股份有限公司
法定代理人　丙○○
訴訟代理人　蘇靖雅律師
　　　　　　彭郁欣律師
上列當事人間請求損害賠償事件，上訴人對於中華民國95年6月
28日本院臺北簡易庭95年度北簡字第7515號第一審判決提起上訴
，本院於中華民國96年1月2日言詞辯論終結，判決如下：
    主  文
上訴駁回。
第二審訴訟費用由上訴人負擔。
    事  實
甲、上訴人方面：
一、聲明：求為判決：(一)原判決廢棄。(二)被上訴人在第一審簡易
    之訴駁回。
二、陳述：除與原審判決書所載者相同茲予引用外，補稱：上訴
    人交付被上訴人之平織布料之成分、幅寬、顏色，均依照兩
    造間之買賣契約約定，同時兩造契約並未約定布料之「拉力
    承受度」，同時契約第7條更明定上訴人交貨予被上訴人之
    系爭布料品質只要與樣布相符即可，故上訴人交付與樣布同
    品質之系爭布料，經被上訴人驗收合格，是系爭布料並無何
    瑕疵亦未違約。又所謂「ISO」是指一個具公信力之機構名
    稱，僅係一檢驗品質的方式、方法，並非某項品質的標準，
    是縱上訴人所交付之系爭布料依「ISO」方式檢驗品質上顯
    有差異，亦僅有違約之嫌，然查「ISO」雖為有公信力的檢
    驗方式，但並非某項品質的標準，故兩造間本件系爭布料之
    品質應達何種程度，仍應視兩造契約之約定。而本件上訴人
    交付與樣布相符品質之布料，已符合契約之約定，被上訴人
    指摘系爭布料存有瑕疵，並請求賠償云云，顯無理由。
三、證據：援用原審之立證方法。另提出布料訂購合約書、訂單
    確認單、自行驗貨之檢驗報告、快遞提單、支票各一件、往
    來傳真函（均為影本）二件為證。
乙、被上訴人方面：
一、聲明：上訴駁回。
二、陳述：除與原審判決書所載者相同茲予引用外，補稱：
（一）被上訴人於民國（下同）94年3月28日與上訴人訂立「布
      料訂貨合約書」，約定於94年6月15日交貨，貨號分別為
      YW-0830粉及YW-0830綠兩種，售價為每碼新台幣（下同）
      100元，嗣經扣除瑕疵部分，被上訴人實際取得YW-0830
      粉799.3碼及YW-0830綠831.6碼（簡稱系爭布料），並依
      約給付價金168,745元予上訴人。然被上訴人將系爭布料
　　　分別製為成衣並販售，卻屢遭消費者以成衣發生裂紗瑕疵
　　　為由而頻頻退貨。被上訴人乃自費委由台灣檢驗科技股份
　　　有限公司（下稱台灣檢驗公司）針對邊縫線處發生之裂紗
　　　問題進行測試，方知系爭布料未達一般成衣應具備之拉力
　　　承受度，致被上訴人須將成衣全數下架因而受有損失，爰
　　　依民法第360條或第227條之規定主張上訴人應負出賣人之
　　　物之瑕疵擔保責任或不完全給付之責任，原審判決上訴人
　　　應負損害賠償之責並無違誤，上訴人之訴應予駁回。
（二）本件系爭布料品質係約定由上訴人出貨前自行檢驗，非以
      樣布或ISO驗貨方式為準：
　１、查系爭合約第7條前段之約定，實係當事人之訂約真意僅
　　　為避免布料買賣之實務運作上常發生之布料供應商所提供
　　　者係布料A，但實際交貨之布料確為布料B之欺騙狀況而為
  　　約定。此等訂約真意，亦可從同條後段，另為約定「若商
    　品品質有爭議時，以ISO驗貨方式作為品質根據」為證，
      如真以樣布之品質為準，何須另為後段之規定。甚且，上
　　　訴人針對系爭交易，除簽署原證一之「布料訂貨合約書」
　　  外，其更提出其所自行製作並載明相關交易條件之書面
　　　，要求被上訴人另行簽署，且從該文件可知，其已自行驗
　　　貨，且驗貨方式為AATTC；換言之，本件系爭布料之檢驗
　　　，僅係由上訴人於交貨之前為之，絕非以樣布為準，更非
  　　以ISO為準，同時系爭布料之「驗貨」更非由被上訴人為
　    之。故所謂「以ISO驗貨方式作為品質根據」僅係針對爭
      議之處理為約定，並非以ISO為品質之約定，至為灼然。
　２、樣布品質與系爭布料之品質是否相符疑問，誠如前述，僅
  　　係由上訴人自行於出貨前作檢驗，被上訴人未加檢驗故無
    　法判定。故被上訴人將系爭布料製成之成衣送交各銷售據
      點銷售後，因消費者買受後著裝卻發現縫線處因拉扯發生
      裂紗之瑕疵，向被上訴人之銷售人員申訴，被上訴人始知
      有此瑕疵，並立即向上訴人反映此瑕疵並要求上訴人賠償
      。
（三）被上訴人得依債務不履行及瑕疵擔保之法律規定請求上訴
      人負損害賠償責任：
　１、查被上訴人將系爭布料分別製成成衣，並運送至各大百貨
  　　專櫃販售後，卻屢遭購買之消費者投訴有裂紗瑕疵而頻頻
　　　退貨；被上訴人針對裂紗問題通知上訴人請其協助處理，
  　　豈料上訴人不但推託為被上訴人設計不良，更要求被上訴
    　人自行以防裂紗劑處理，拒不負責。被上訴人為確認上訴
      人所交付之系爭布料，是否符合雙方約定之品質，遂自費
      委由台灣檢驗公司針對邊縫線處發生之裂紗問題（按：在
      縫線處的布料拉扯強度）進行測試，經該公司測試結果，
      確認系爭布料之拉力承受度，依據國際標準組織ISO之測
      試方式，在拉力為1.7公斤時，邊縫線處即裂紗6MM，此等
      數據足證系爭布料乃縫製外衣之布料，其拉力承受度竟遠
      不及一般國際商業慣例及業界實務內認定之最薄布料-內
      裡（Lining）每平方公吋可承受8.16（18Ibx0.4536=8.
      1648）公斤拉力。是上訴人所交付之布料顯有瑕疵。
　２、被上訴人因此所生之損害如下：系爭布料所縫製之成衣，
　　　其原料費用：即向上訴人購買布料之費用168,745元（尚
  　　未包含被上訴人支出之人力及其他生產設備之成本）。另
    　將不堪使用之成衣下架運回之費用8,555元。被上訴人依
      上訴人建議另行購買防裂紗劑並為防裂紗處理，並於處理
　　　後再行整燙之費用：即防裂紗劑26,956元、整燙費41,020
　　  元。
　３、依上訴人自95年3月1日由甲○○先生等具名之傳真內容，
　　　亦可明確說明上訴人已承諾賠償被上訴人本件求償之金額
　　　及費用。上訴人既已承諾且無前開民法規定有任何得撤銷
  　　之情形，其當受此意思表示之拘束，依約履行其賠償承諾
　    ，自不待言。
三、證據：援用原審之立證方法。另提出上訴人自行製作並載明
    相關交易條件之書面、被上訴人提出裂紗情形並要求上訴人
　　賠償之書面影本、曾交易往來文件影本各一件為證。
    理  由
一、本件被上訴人起訴主張，上訴人依兩造於94年3月28日訂立
    「布料訂貨合約書」所交付之系爭布料，經被上訴人製為成
    衣後發生「裂紗瑕疵」，而不具通常效用，同時無法補正，
    嗣被上訴人委請台灣檢驗公司測試，證明系爭布料未達一般
    成衣應具備之拉力承受度，致被上訴人須將成衣全數下架運
　　回因而受有損失，爰依民法債務不履行、瑕疵擔保之規定，
　  請求上訴人賠償所受損害。上訴人抗辯略以：業已依約交付
    與樣布相同品質之系爭布料予被上訴人，並無瑕疵或債務不
    履行之問題，而被上訴人提出之「ISO」雖具公信力，但並
    非本件系爭布料之品質檢驗的標準，更非兩造契約之「樣布
    」品質之標準。是本件被上訴人主張系爭布料有瑕疵，並請
    求賠償並無理由云云。
二、兩造對下開事實並不爭執，並有兩造提出之布料訂購合約書
    、訂單確認單、自行驗貨之檢驗報告、快遞提單、發票、支
    票、往來傳真函、發票、台灣檢驗公司檢驗報告、防裂紗處
    理單據、整燙費單據等為據，是自堪信為真實。
（一）被上訴人於94年3月間向上訴人訂購布料（貨號：YW-0830
      粉、YW-0830綠），兩造並於94年3月28日簽訂布料訂貨合
　　　約書，約定每碼之價格為100元，交貨日期為94年6月15日
　　　。嗣被上訴人於94年7月8日實際收受YW -0830粉799.3 碼
　　　及YW-0830綠831.6碼（即系爭布料），並依約於94年8月8
　　  日給付價金168,745元（支票）予上訴人。
（二）上開布料訂貨合約書，約定出賣人即上訴人交付之系爭布
　　　料遇有規格不符等狀況，而無法經買方即被上訴人驗收合
　　　格者，買方有權決定拒收、減價驗收或解除契約，賣方並
　　　應賠償買方因此所受之損失。另約定：賣方即上訴人應免
　　　費提供樣布，作為買方打樣用。賣方提供之樣布並應與日
　　　後正式供貨之品質規格完全相同。若商品品質有爭議時，
　　  以ISO驗貨方式作為品質根據。
（三）嗣被上訴人將系爭布料作成成衣，運送至各大百貨專櫃販
　　　售，屢遭購買之消費者投訴裂紗瑕疵及退貨。被上訴人請
　　　上訴人協助，上訴人於94年9月間以電子信函通知被上訴
　　　人略以：應係被上訴人設計不良，要求被上訴人自行以防
　　  裂紗劑處理。
（四）被上訴人於94年10月31日委託台灣檢驗公司針對邊縫線處
　　　發生之裂紗問題進行測試，確認系爭布料之拉力承受度，
　　　依據國際標準組織ISO測試方式，在拉力為1.7公斤時，邊
　　　縫線處即裂紗6MM，其拉力承受度遠不及一般國際商業慣
　　　例及業界實務認定之最薄布料-內裡（Lining）每平方公
　　  寸可承受8.16（18Ib×0.4536=8.1648）公斤拉力。
（五）被上訴人於95年1月27日依民法第226條、第227條及第360
　　　條之規定請求上訴人給付購買系爭布料費用168,745元、
　　　將成衣下架運回之費用8,555元、另行購買防裂紗劑費用
　　  26,956元、及防裂紗處理、整燙等費用41,020元。
三、嗣本院協助兩造協議簡化爭點為：本件上訴人交付之系爭
    布料品質，是否不具通常效用而有瑕疵？而系爭布料之品質
    究應以契約約定「樣布」為準亦或以ISO為準？系爭布料
    品質與上訴人交付被上訴人打樣之樣布品質是否相符？被
    上訴人主張之債務不履行及瑕疵擔保之法律效果及損害賠償
　　範圍為何？以下分別論述之。
（一）系爭布料經裁剪製造成衣後，發生「裂紗」之情事，故不
      具契約約定通常效用，且無法補正。
　１、系爭布料經被上訴人收受並製為成衣銷售予消費者後，經
　　　發現有裂紗瑕疵退貨，被上訴人即告知上訴人，而上訴人
  　  則於94年9月20日、94年9月27日分別函被上訴人告以可用
      「防裂紗劑」並加整燙處理、或另認被上訴人設計有疑義
      ，始造成裂紗等問題等事實，為兩造所不爭執，並有被上
      訴人提出之信函二件（原證二，即原審卷第10、11頁）可
      稽，是自堪信為真實。是本件系爭布料經確有裂紗之瑕疵
      並無疑義。
　２、次查系爭布料有裂紗瑕疵而不符契約約約定布料之通常效
  　　用，亦有原告提出94年10月31日委託台灣檢驗公司測試檢
　　　驗報告（詳如上述不爭執事實（四）所示）可稽，亦堪信
  　　為真實，是系爭布料不具一般布料之通常效用，即系爭布
    　料「拉力承受度」僅為1.7公斤，遠低於一般國際商業慣
　　　例及業界實務認定之最薄布料-內裡（Lining）每平方公
　　　寸可承受8.16（18Ib×0.4536=8.1648）公斤拉力，從而
　　　原告主張系爭布料不具通常效用，且無法加以補正等語，
  　　即屬有據，上訴人抗辯具契約約定之效用云云，即難採信
　    。
（二）系爭布料乃由上訴人自行檢驗，被上訴人並未驗貨，故應
      由上訴人舉證證明系爭布料與被上訴人交付樣布品質相同
      ，同時上訴人亦應證明樣布之品質具有一般製造成衣之通
      常效用。
　１、按一般布料「拉力承受度」須達一定標準，否則製成衣服
  　　時，於接縫處易發生裂紗情事，是一般布料「拉力承受度
　    」僅為1.7公斤時，並不具製造成衣一般布料之通常效用
      詳如上述，本件系爭布料乃用來製造成衣，為兩造於訂約
      時所預見，故有關系爭布料之「拉力承受度」即為兩造「
      布料訂貨合約書」中當然且必要之點，無待乎契約明文；
      被上訴人陳稱「布料訂貨合約書」未約定系爭布料之「拉
      力承受度」，是應完全依樣布為判別有否瑕疵之基準云云
      ，即無理由。
  ２、系爭布料乃由上訴人於94年6月16日自行送交大陸地區長
      縉股份有限公司檢驗，嗣作成檢驗報告後，由大陸地區之
      工廠於94年7月8日直接將所有貨品一次送到被上訴人追加
　    裁剪場（台北縣五股鄉）由被上訴人公司之何小姐簽收等
      事實，業經上訴人陳述明確（95年11月22日準備程序筆錄
      ），並有上訴人提出之快遞提單、檢驗報告等可稽，是自
      堪信為真實，從而本件系爭布料於大陸地區生產完畢後，
      由上訴人自行檢驗並提出報告後，逕送被上訴人之追加裁
      剪工廠收受，被上訴人並未「驗貨」或核對是否與樣布品
      質相符之行為。從而上訴人抗辯稱系爭布料業經被上訴人
      驗收通過云云，並無所據。
　３、系爭布料應符合一般布料應具備之「拉力承受度」，同時
　　　被上訴人又無機會驗貨並與樣布核對，從而本件上訴人未
　　　提出證據，逕主張交付被上訴人收受系爭貨物與之前交付
  　　之樣布品質相符云云，即屬無據。且查依上訴人提出傳真
      函等足證，94年6月15日被上訴人員工要求上訴人提出1碼
      之樣布；惟同年6月16日系爭布料業經製作完成且經大陸
      地區長縉公司檢驗畢並作成檢驗報告，且上訴人於6月24
      日傳真通知被上訴人告以：「系爭布料業於94年6月15日
      備料畢，但系爭布料仍在大陸未回台灣，請於出貨前三天
      告知，以使上訴人直接將貨送至被上訴人裁剪廠」。是由
      上開上訴人提出之證據資料顯示，上訴人始終未曾主動依
      約將「樣布」送交被上訴人，經被上訴人於系爭布料在大
      陸地區製作成完自行檢驗時，被上訴人始要求上訴人送交
      樣布，惟上訴人亦未提出確切證據證明業將樣布於何時於
      何地送交被上訴人，是被上訴人陳稱系爭布料品質與樣布
      相符，並無違約云云，並不足採。
　４、末查依兩造契約第7條規定：「賣方（即上訴人）應免費
　　  提供樣布，作為買方打樣用。賣方提供之樣布並應與日後
　　　正式供貨之品質規格完全相同。若商品品質有爭議時，以
　　　ISO驗貨方式作為品質根據。」，而本件兩造就系爭布料
  　　品質即「拉力承受度」爭議，依兩造契約第7條約定，自
    　應以ISO為系爭布料品質是否有瑕疵之標準。而本件被上
      訴人提出之台灣檢驗公司測試檢驗系爭布料之標準即為
      ISO為兩造所不爭執，是被上訴人主張依據ISO標準判斷系
      爭布料有瑕疵等語即屬有據，且為兩造契約真締，上訴人
      抗辯稱應全依樣布為瑕疵之判斷標準云云，亦無所據。
（三）本件上訴人應依債務債務不履行損害賠償責任，給付245,
      276元予被上訴人。
　１、按出賣人就其交付之買賣標的物有應負擔保責任之瑕疵，
　　　而其瑕疵係於契約成立後始發生，且因可歸責於出賣人之
　　　事由所致者，則出賣人除負物之瑕疵擔保責任外，同時構
　　　成不完全給付之債務不履行責任。而出賣人應負不完全給
  　　付之債務不履行責任者，買受人得適用民法第227條，請
    　求出賣人負遲延給付、給付不能及其他之損害賠償責任。
　　　而所謂不完全給付，不惟指瑕疵給付而言，且包括加害給
　　　付。如不完全給付之情形可以補正者，債權人可依遲延之
　　　法則行使其權利；如不能補正，則依給付不能之法則發生
　　　法律上效果；又如發生原來債務不履行之損害以外之損害
　　　，亦得依民法第227條第2項規定請求賠償。
　２、本件被上訴人訂購系爭布料有如上述瑕疵，且該瑕疵又屬
　　　不可補正，詳如上述，參考上開說明，核屬債務不履行中
　　　之不完全給付。被上訴人得依上開法律規定，請求上訴人
      賠償。被上訴人主張受有：依上訴人建議購買防裂紗劑
      處理，計支出運回不堪使用之下架成衣之運費8,555元、
      購買防裂紗劑26,956元及整燙費41,020元（合計76,531
      元）；購買系爭布料價金168,745元等損害，業據其提
      出訂貨合約書、統一發票、折讓證明單、支票、電子郵件
      、測試標準、台灣檢驗公司測試報告、退貨單、運送單、
      新文昌洗染有限公司收據、力美洗衣有限公司收據等件為
      證，且查上訴人亦於95年5月6日亦提出和解希望以245,26
      7元與被上訴人和解，是本件被上訴人主張之金額自屬有
      據；上訴人雖抗辯稱賠償金額過高，惟並未提出任何證據
      以實其說，本院自無法採據，應併敘明。
（四）本件事證已明，兩造間其餘攻擊防禦方法，提出未經斟酌
      之證據及爭點，核均與判斷結果無涉，爰不一一敘明。
四、綜上，本件被上訴人主張系爭布料欠缺應有之一般效用，為
    有瑕疵，上訴人應負損害賠償責任等語為可採，上訴人辯稱
    依樣布交貨無瑕疵云云均為無可取。從而，被上訴人依不完
    全給付（債務不履行）法律關係，請求上訴人給付245,267
　　元及自起訴狀繕送達翌日（即95年2月16日起）至清償日止
　　，按週年利率百分之5計算之利息，為有理由，應予准許。
 　 原審判命上訴人如數給付，並依職權宣告假執行，於法並無
    不合。上訴意旨執前詞指摘原判決不當，求予廢棄改判，為
    無理由，應予駁回其上訴。
五、據上論結，本件上訴為無理由，依民事訴訟法第436條之1第
    3項、第449條第1項、第78條判決如主文。
中　　華　　民　　國　　96　　年　　1　　月　　16 　日
                 民事第四庭  審判長法　官　  林麗玲
                  　　　　　　　　 法　官　  林玲玉
                                   法  官    洪遠亮
以上正本係照原本作成。
本判決不得上訴。
中　　華　　民　　國　　96　　年　　1　　月　　16　　日
                      　             書記官　陳莉庭
